臺灣桃園地方法院民事判決　九十三年度訴字第六二五號
　　原　　　告　甲○○
　　　　　　　　乙○○
　　右　二　人
　　訴訟代理人　邱正明律師
　　被　　　告　桃園縣大園鄉公所
　　法定代理人　丙○○
　　訴訟代理人　陳河泉律師
右當事人間請求拆屋還地等事件，本院於中華民國九十三年十月十三日言詞辯論終結
，判決如左：
　　主　　  文
原告之訴及假執行之聲請均駁回。
訴訟費用由原告負擔。
    事實及理由
一、本件原告起訴主張被告於二十餘年前為建立活動中心，乃向原告之父借用坐落桃
    園縣大園鄉○○段橫山小段第四０之七六地號及同段之第四０之二一地號土地（
    下稱系爭土地）約一百坪並興建活動中心（下稱系爭活動中心），雙方口頭約定
    借用期間不逾十年，被告於該十年之內另覓合法建地後，即將所借土地返還，嗣
    原告因繼承而分別取得系爭土地所有權。又系爭土地於區域計畫為專屬農業區地
    目為田，依法不得建屋，被告與原告之父借用系爭土地建造活動中心之使用借貸
    契約因目的違法而無效。縱認系爭土地之使用借貸契約係有效且未約定借用期間
    ，惟被告已另行建妥活動中心，亦應認借用目的已完畢，借用期間亦已屆滿。被
    告於借用期間屆滿後，仍占用系爭土地，自屬無權占用，自應將地上建物拆除並
    返還土地。爰依所有物返還請求權之法律關係提起本件訴訟，並聲明求為判決被
    告應將原告甲○○所有系爭土地上如附圖Ａ部分所示面積一七０平方公尺之建物
    ，及原告乙○○所有系爭土地上如附圖Ｂ部分所示面積一一九平方公尺之建物拆
    除，並將基地分別返還原告，並陳明願供擔保請准宣告假執行。被告則以其借用
    系爭土地興建社區活動中心時，並未約定借用期限，係屬未定借用期限之使用借
    貸，且依借貸之目的觀之，乃在興建社區活動中心以供村民活動使用，自應認使
    用至系爭建物損壞，不堪使用且村民毋需再活動使用為止，方屬依借貸之目的已
    使用完畢之時，被告始有返還之義務。惟因系爭土地所在之橫峰村地形狹長南北
    達七、八公里，未來行政區規劃為南、北兩區，並分設活動中心供村民活動使用
    ，而原借用大園國小校舍設立之公立托兒所，因大園國小校舍改建，而由桃園縣
    政府提供土地於八十一年間，在橫峰村北端新建建物開設中興托兒所，位於橫峰
    村南端之系爭活動中心於前述托兒所成立後，仍為包括原告在內之村民重要活動
    、集會場所，包括選舉投開票所、土風舞、元極舞、太極氣功及日語、編織等社
    團活動，桃園縣大園鄉內於活動中心外，另設托兒所或圖書館之情形，除被告外
    尚有三石村、沙崙村、竹圍村、圳頭村、內海村及溪海村等地，被告並於八十八
    年間獲桃園縣政補助後支出五十三萬零四百零九元之修繕費，被告自九十一年至
    九十三年間尚因橫峰社區發展協會（原告乙○○為編號一０六號之會員）在系爭
    活動中心舉辦土風舞、環保救地球，推廣資源回收、氣功及編織班等社區活動而
    多次補助活動經費，並無原告所稱關閉多年不用之情形，自屬依借貸之目的尚未
    完成，使用期間並未屆滿。被告依使用借貸使用系爭土地，自非無權占用等語資
    為抗辯。
二、按使用借貸未定期限者，應依借貸之目的使用完畢時返還之。民法第四百七十條
    第一項定有明文。所謂「依借貸之目的使用完畢時」，係指借用人因達成某目的
    而向出借人借用其物，嗣後其目的已因而達成，無須再繼續使用者而言。如借用
    人之目的有繼續性，借用物一經返還，即妨害借用人目的之繼續時，即難謂借貸
    目的已經完畢。查，本件原告主張被告於二十餘年前為建立活動中心，乃向原告
    之父借用系爭土地並興建系爭活動中心，嗣原告因繼承而分別取得系爭土地所有
    權等情，已為被告所不爭執，並有原告提出土地登記謄本一紙為憑，復經本院九
    十一年度訴字第二二六七號拆屋還地等事件勘驗並囑請桃園縣蘆竹地事務所測量
    屬實，亦經本院調閱同前民事卷附勘驗筆錄及複丈成果圖各一紙可稽。原告此部
    分主張，自為真實可採。原告再主張系爭土地為特定農業區之農牧用地，地目為
    田，依法不得建屋，被告與原告之父借用系爭土地建造活動中心之使用借貸契約
    違反不得建屋之規定，應為無效云云，然查，系爭土地固為特定農業區之農牧用
    地，地目為田，依土地法第八十三條規定不得供建屋之使用，惟係取締規定而非
    效力規定，兩造就系爭土地約定建屋之目的雖違反前述規定，僅生行政機關得否
    取締或處罰，系爭土地之使用借貸契約並不因而當然無效。原告此部主張，係屬
    誤解法令，自不得憑採。原告另主張系爭土地使用借貸期限為十年云云，亦為被
    告所否認，而原告復未對此有利於己之事實，提出任可證據以實其說。原告此部
    分主張，自因不能證明，而不得憑採。原告又主張系爭土地使用借貸契約縱認係
    未定期限，因被告已另行建妥活動中心，亦應認借用目的已完畢，借用期間亦已
    屆滿一事，亦為被告所否認，並辯稱其原借用大園國小校舍設立之公立托兒所，
    因大園國小校舍改建，而由桃園縣政府提供土地於八十一年間，在橫峰村北端新
    建建物開設中興托兒所，位於橫峰村南端之系爭活動中心於前述托兒所成立後，
    仍為包括原告在內之村民重要活動、集會場所，包括選舉投開票所、土風舞、元
    極舞、太極氣功及日語、編織等社團活動，桃園縣大園鄉內於活動中心外，另設
    托兒所或圖書館之情形，除被告外尚有三石村、沙崙村、竹圍村、圳頭村、內海
    村及溪海村等地，並無原告所稱關閉多年不用之情形，自屬依借貸之目的尚未完
    成，使用期間並未屆滿等語，經查，被告借用系爭土地之使用目的係興建活動中
    心供村民使用，而未定有使用期限，已如前述，雖不能一概認為必須俟房屋毀壞
    至不堪使用之時，始得謂依借貸目的已使用完畢，惟斟酌被告借用目的、經過期
    間及目前有無再使用該房屋之必要等一切情狀加以審酌，如認借用人之目的有繼
    續性，借用物一經返還，即妨害借用人目的之繼續時，即難謂借貸目的已經完畢
    。查，被告所辯其借用系爭土地興建活動中心係供包括原告在內之村民重要活動
    、集會場所，包括選舉投開票所、土風舞、元極舞、太極氣功及日語、編織等社
    團活動使用，雖被告因設立之公立托兒所借用之大園國小校舍改建，而於八十一
    年間由桃園縣政府提供土地於八十一年間，在橫峰村北端新建建物開設中興托兒
    所，而位於橫峰村南端之系爭活動中心於前述托兒所成立後，迄今並未廢置尚為
    同一用途使用中。更於八十八年間獲桃園縣政補助後支出五十三萬零四百零九元
    之修繕費，被告自九十一年至九十三年間尚因橫峰社區發展協會在系爭活動中心
    舉辦土風舞、環保救地球，推廣資源回收、氣功及編織班等社區活動而多次補助
    活動經費等情，亦為原告所不爭執，並有被告提出社區發展協會會員名冊（原告
    乙○○為編號一０六號之會員）、桃園縣政府八十八年十一月八日修繕工程補助
    函、被告九十一年五月十三日、九十一年五月三十一日、九十一年八月十四日、
    九十一年七月三十日、九十一年七月十八日、九十一年九月二十七日、九十二年
    三月十四日、九十二年八月五日、九十三年五月三日、九十三年四月十四日活動
    經費補助函各一紙為憑。被告此部分所辯，自為真實可信。雖被告因設立之公立
    托兒所借用之大園國小校舍改建，而於八十一年間由桃園縣政府提供土地於八十
    一年間，在橫峰村北端新建建物開設中興托兒所，惟與位於橫峰村南端之系爭活
    動中心，各有不同之供公眾使用之公益效能，兩者不具替代性，系爭活動中心亦
    不因該托兒所之成立而喪失其為社區重要活動、集會場所之目的。本院審酌前情
    ，系爭活動中心尚依原借用目的供村民等公眾使用之繼續性目的，如許原告之請
    求，即有妨害被告借用系爭土地興建活動中心供公眾使用目的之繼續，自難謂系
    爭土地之借貸目的已經完畢。原告所稱系爭土地使用目的已完成云云，自與事實
    不合。況被告於八十一年間興建托兒所後，尚將系爭活動中心供包括原告在內之
    村民使用，原告明知其事數年間，從未主張系爭土地借用目的已完畢而請求被告
    拆屋還地，自足致被告具原告不為拆屋還地之正當信任，進而於八十八年間支出
    五十三萬零四百零九元之修繕費，及自九十一年至九十三年間尚因橫峰社區發展
    協會在系爭活動中心舉辦土風舞、環保救地球，推廣資源回收、氣功及編織班等
    社區活動而多次補助活動經費。嗣原告違背被告前述正當信任，而為本件拆屋還
    地之請求，亦有違誠信原則。依前說明，被告借用系爭土地既未定有期限，其占
    用系爭土地並依借貸之目的將所興建之系爭活動中心繼續供公眾使用，自尚無返
    還系爭土地之義務，亦非無權占用。從而，原告依所有物返還請求權之法律關係
    ，請求被告應將原告甲○○所有系爭土地上如附圖Ａ部分所示面積一七０平方公
    尺之建物，及原告乙○○所有系爭土地上如附圖Ｂ部分所示面積一一九平方公尺
    之建物拆除後，將基地分別返還予原告，為無理由，應予駁回。
三、原告之訴既經駁回，其假執行之聲請，亦失所附麗，應併予駁回。
四、據上論結，本件原告之訴為無理由，依民事訴訟法第七十八條，判決如主文。
中　　　華　　　民　　　國　　九十三　　年　　　十　　　月　　二十七　　日
                                臺灣桃園地方法院民事第一庭
                                             法　　　官　張天民
右為正本係照原本作成
如對本判決上訴，須於判決送達後廿日內向本院提出上訴狀
中　　　華　　　民　　　國　　九十三　　年　　　十　　　月　　二十七　　日
                                             法院書記官　蔡紫凌
